【裁判字號】    92,台上,1549
【裁判日期】    920327
【裁判案由】    強盜
【裁判全文】
最高法院刑事判決                              九十二年度台上字第一五四九號
   上  訴  人  甲○○
右上訴人因強盜案件，不服台灣高等法院台中分院中華民國九十二年一月十四日第二
審判決（九十一年度上訴字第一九三七號，起訴案號：台灣南投地方法院檢察署九十
一年度偵字第一七八一號），提起上訴，本院判決如左：
    主  文
上訴駁回。
    理  由
按刑事訴訟法第三百七十七條規定，上訴於第三審法院，非以判決違背法令為理由，
不得為之。是提起第三審上訴，應以原判決違背法令為理由，係屬法定要件。如果上
訴理由狀並未依據卷內訴訟資料，具體指摘原判決不適用何種法則或如何適用不當，
或所指摘原判決違法情事，顯與法律規定得為第三審上訴理由之違法情形，不相適合
時，均應認其上訴為違背法律上之程式，予以駁回。本件原判決綜合調查證據之結果
，認上訴人甲○○犯有刑法第三百三十條第三百二十一條第一項第三款意圖為自己不
法之所有，攜帶兇器，以脅迫至使不能抗拒，而取他人之物罪之事實，因認第一審判
決，論上訴人以上開罪名，並以上訴人所犯，情輕法重，顯可憫恕，依刑法第五十九
條規定，酌減其刑後，量處有期徒刑年陸月；美工刀壹支沒收，為無不合，予以維
持，駁回上訴人在第二審之上訴，已詳認定犯罪事實之依據及憑以認定之理由，從
形式上觀察，原判決並無違背法令情形。按事實之認定及證據之取捨，乃屬事實審法
院之職權，證人所為供述及合法調查所得證據，何者為可採，事實審法院本得參酌其
他相關證據為自由之判斷，苟無違反經驗法則或論理法則，自難指為違法。原判決依
憑上訴人之自白，被害人蘇玲玉及范淑真之指訴，如原判決理由一所列各項證據，及
其他調查證據取捨之結果，認定上訴人確有本件加重強盜犯行，摒棄不採辯護人所稱
上訴人犯搶奪罪之辯詞，經核其證據之取捨及證明力之判斷於法均無不合。上訴意旨
仍執陳詞，謂依據案發現場錄影帶翻拍照片，上訴人未持系爭美工刀抵住范淑真脖子
致使不能抗拒，范淑真之指訴與事實不符等語，係就原判決理由一已詳為論斷與說明
之事項，再事爭執，殊非適法之第三審上訴理由。次按審理事實之法院，其認定被告
犯罪事實所憑之證據，並不以直接證據為限，間接證據亦包括在內，凡綜合調查所得
之各種直接及間接證據，本於推理之作用得其心證，而為事實之判斷，既與事實無違
，此項判斷即與完全憑空推測迥異，即不容任意指為違法。原判決並非僅依憑范淑真
之指訴，為認定其加重強盜犯行之證據，而係引述上開各種證據，本於推理之作用予
以綜合判斷，查明確與事實相符，要難謂為違背法令。再按刑事訴訟法第三百七十九
條第十款所謂應於審判期日調查之證據，必須該證據確與待證事實有重要關係，就其
案情委有調查之必要者而言。本件事證已臻明確，原審未依上訴人聲請，再傳訊范淑
真，不為無益之調查，不得指為調查未盡。又原判決理由一已就上訴人如何持美工刀
脅迫范淑真至不能抗拒情節，詳述其調查審認之結果，要難指為理由不備。此外，上
訴人徒憑己意，對原審採證認事職權之適法行使及原判決理由已詳為論斷之事項，任
意爭辯，顯與法定上訴第三審之形式要件不符，其上訴違背法律上之程式，應予駁回
。
據上論結，應依刑事訴訟法第三百九十五條前段，判決如主文。
中      華      民      國    九十二    年      三      月    二十七    日
                              最高法院刑事第五庭
                                  審判長法官  謝  家  鶴
                                        法官  洪  文  章
                                        法官  花  滿  堂
                                        法官  陳  世  淙
                                        法官  洪  佳  濱
      右正本證明與原本無異
                                              書  記  官
中      華      民      國    九十二    年      四      月      九      日


司法院資訊處製作；財團法人民間司法改革基金會備份。
